【裁判字號】    90,上訴,1227
【裁判日期】    900928
【裁判案由】    偽造文書等
【裁判全文】
臺灣高等法院高雄分院刑事判決                    九十年度上訴字第一二二七號
    上訴人
    即被告  丙○○
右上訴人因偽造文書等案件，不服臺灣高雄地方法院九十年度訴字第七八二號中華民
國九十年七月三日第一審判決（起訴案號：臺灣高雄地方法院檢察署九十年度偵字第
七八二號），提起上訴，本院判決如左：
      主  文
上訴駁回。
      事  實
一、丙○○前犯有竊盜、違反懲治盜匪條例、違反槍砲彈藥刀械管制條例及偽造文書
    等案件，嗣經台灣高雄地方法院裁定應執行有期徒刑九年四月確定，尚未執行完
    畢。於民國（下同）八十九年八月二十五日十五時許，在高雄市○○區○○路與
    林森路口向乙○○借用車牌號碼ＺＥ－三三九八號自用小客車一輛，詎丙○○見
    乙○○將皮包置於車內，竟意圖為自己不法之所有，竊取皮包內支票二紙（付款
    人均為高雄市銀行中正分行、票號分別為ＡＺＰ0000000號、ＡＺＰ00
    00000號、其中票號ＡＺＰ0000000號之支票，已填載發票日八十九
    年十月三十一日、面額新臺幣（下同）二萬元、發票人乙○○；另票號ＡＺＰ0
    000000號之支票為空白支票）及英商渣打銀行股份有限甲司台北分甲司（
    下稱渣打銀行）所發行之卡號0000000000000000號信用卡乙張
    ，得手後於八十九年九月一日凌晨一時三十二分及六時二十二分許，竟基於偽造
    文書之概括犯意及意圖不法所有之詐欺取財、詐欺得利犯意，於附表所示之時間
    ，前往附表所示渣打銀行之特約商店，持前揭信用卡共計消費二次：其於附表編
    號一部分係購物消費而詐欺取財，附表編號二部分係喝酒消費而詐欺得利；並連
    續在信用卡簽帳單（三聯單及二聯單）上偽造「乙○○」之署名，其累積消費總
    金額合計二萬七千九百四十元，使渣打銀行陷於錯誤而須依約先行墊付其簽帳消
    費之款項，足以生損害於乙○○本人及渣打銀行。復於同年九月間某日，承前揭
    意圖為自己不法所有之詐欺取財概括犯意，再持前開票號ＡＺＰ0000000
    號之支票向郭德安調現，使郭德安陷於錯誤而交付二萬元。嗣於八十九年九月十
    日下午四時許，經郭德安向乙○○查證，乙○○始得知上情。
二、案經高雄市政府警察局新興分局移送臺灣高雄地方法院檢察署檢察官偵查起訴。
    理    由
一、訊據上訴人即被告丙○○對於向被害人乙○○借用自用小客車、並持前開信用卡
    前往附表所示之商店消費及持前揭票號ＡＺＰ0000000號之支票向郭德安
    調現之事實固不否認，惟矢口否認有何右揭竊盜、偽造文書、詐欺取財及詐欺得
    利之犯行，辯稱：「前揭二次刷卡分別是我與被害人一同前往士興服飾買衣服，
    及我與被害人、林純青三人一同去酒店消費，都是被害人同意我刷卡的；又前開
    支票是林純青把票交給我，叫我去調現的。我沒有偷被害人的信用卡及支票。」
    云云。經查：右揭事實業據被害人於警偵訊、原審及本院調查時指訴明確，而被
    告既供稱於附表所示時間地點消費時，被害人乙○○均在場，何以不要求乙○○
    自行簽帳？參以被告前於九十年二月八日偵查中供稱：「當時我、乙○○、張的
    哥哥及林純青都有去酒店喝酒。」（見偵查卷第十二頁），是被告就當時一同前
    往酒店消費之人數究係三人或四人前後供述不一；且經證人張哲彰即被害人之哥
    哥於九十年六月六日原審調查時到庭證稱伊並未在八十九年九月一日與被告、被
    害人、林純青一同去酒店喝酒等情，足認被告上開辯稱係被害人同意伊刷卡云云
    ，顯不足採。再查：上開支票之發票人係被害人，何以經由林純青交付予被告請
    伊幫忙調現，況被告持該支票向證人郭德安調現時係表示該支票係被害人拿給伊
    請伊幫忙調現，此亦經證人郭德安於九十年四月二十五日原審調查時到庭證述屬
    實，則被告對於該支票究係何人交付請伊調現之供述前後亦不一致；又被告於偵
    、審程序中均無法提出林純青之年籍資料以供本院調查虛實，是被告此部分所辯
    ，亦無足採。綜上所述，被告前揭所辯，顯屬事後飾卸之詞，堪難採信。本件事
    證已臻明確，被告之犯行洵堪認定。
二、核被告所為，其竊盜行為，係犯刑法第三百二十條第一項之竊盜罪；其在信用卡
    簽帳單上偽造「乙○○」之簽名並持以行使之行為，係犯同法第二百十六條、第
    二百十條之行使偽造私文書罪；其於附表編號一所示之時地詐購物品，係犯同法
    第三百三十九條第一項之詐欺取財罪；其於附表編號二所示之時喝酒消費，係犯
    同法第三百三十九條第二項之詐欺得利罪。被告偽造私文書後復持以行使，偽造
    私文書之低度行為應為行使之高度行為所吸收；又其在信用卡簽帳單上偽造「乙
    ○○」署名之行為，為偽造私文書之部分行為，均不另論罪。甲訴人認被告向德
    正企業商行消費之行為，為同法第三百三十九條第一項之詐欺取財罪，然因被告
    係於該德正企業商行內喝酒消費，應屬財產上之利益，是甲訴人認被告此部分所
    為係在詐取財物，容有誤會。惟就其行為之侵害性及目的，其基本社會事實仍屬
    同一，應依法變更起訴法條為同條第二項之詐欺得利罪。被告先後多次行使偽造
    私文書及詐欺取財之行為，均時間緊接，所犯均係構成要件相同之罪名，顯均係
    基於概括犯意反覆為之，均為連續犯，依刑法第五十六條之規定，以一罪論，並
    加重其刑。而其先後二次詐欺取財與一次詐欺得利之犯行，構成要件不同，即非
    同一罪名，不成立連續犯（參考刑事法律問題研究彙編（一）第三Ｏ二頁及第三
    二四頁）。又被告所犯竊盜、連續行使偽造私文書各與連續詐欺取財、詐欺得利
    罪間，有方法結果之牽連關係，為牽連犯，依刑法第五十五條後段之規定，應從
    較重之連續行使偽造私文書論處。
三、原審以被告罪證明確，適用刑法第五十六條、第二百十六條、第二百十條、第三
    百二十條第一項、第三百三十九條第一項、第二項、第五十五條、第二百十九條
    ，罰金罰鍰提高標準條例第一條前段規定，審酌被告正值青年，竟不圖正業，好
    逸惡勞，竊取被害人乙○○之財物，並偽造被害人乙○○名義向附表所示之渣打
    銀行之特約商店詐取財物、利益及持被害人乙○○所簽發之前開支票向郭德安調
    取現金花用，危害社會經濟秩序及持卡者權益甚鉅，及犯罪後之態度等一切情狀
    ，量處有期徒刑一年；並以如附表所示信用卡簽帳單上偽造之「乙○○」署名合
    計五枚，不問屬於犯人與否，均應依刑法第二百十九條之規定，併予宣告沒收之
    認事用法核無違誤，量刑亦稱妥適，被告上訴意旨仍執前詞否認犯罪，而指摘原
    判決不當，為無理由，應予駁回。
據上論結，應依刑事訴訟法第三百六十八條，判決如主文。
本案經檢察官陳惠珠到庭執行職務。
中    華    民    國      九十      年       九       月  二十八  日
                              臺灣高等法院高雄分院刑事第二庭
                                  審判長法官  曾永宗
                                        法官  謝肅珍
                                        法官  邱永貴
右正本證明與原本無異。
如不服本判決，應於判決送達後十日內向本院提出上訴狀，其未述理由者並應於提
出上訴狀後十日內向本院補提理由書（應附繕本)。
                                      書記官  周能智
中    華    民    國      九十      年       十       月     三   日
附錄：本判決論罪科刑法條：
刑法第二百十條：
偽造、變造私文書，足以生損害於甲眾或他人者，處五年以下有期徒刑。
刑法第三百二十條第一項：
意圖為自己或第三人不法之所有，而竊取他人之動產者，為竊盜罪，處五年以下有期
徒刑、拘役或五百元以下罰金。
刑法第三百三十九條第一項：
意圖為自己或第三人不法之所有，以詐術使人將本人或第三人之物交付者，處五年以
下有期徒刑、拘役或科或併科一千元以下罰金。
附表：
┌───┬──────┬──────┬─────────┬───────┐
│編號  │交易日期    │收單銀行    │特約商店名稱      │消費金額、在信│
│      │            │            │（消費方式）      │用卡簽帳單（三│
│      │            │            │                  │聯單或二聯單）│
│      │            │            │                  │偽造署名數目  │
├───┼──────┼──────┼─────────┼───────┤
│一    │民國八十九年│華南銀行    │士興服飾          │新台幣（下同）│
│      │九月一日凌晨│            │（購物消費）      │四千二百元、  │
│      │一時三十二分│            │                  │「乙○○」署名│
│      │            │            │                  │二枚          │
│      │            │            │                  │              │
├───┼──────┼──────┼─────────┼───────┤
│二    │八十九年九月│財團法人聯合│德正企業商行      │二萬千三千七百│
│      │一日上午六時│信用卡處理中│（喝酒消費）      │四十元「張惠  │
│      │二十二分    │心          │                  │」署名三枚    │
│      │            │            │                  │              │
└───┴──────┴──────┴─────────┴───────┘
                                                                   Ｊ


司法院資訊處製作；財團法人民間司法改革基金會備份。
